【裁判字號】    92,訴,591
【裁判日期】    921112
【裁判案由】    違反電業法
【裁判全文】
臺灣高雄地方法院刑事判決                          九十二年度訴字第五九一號
    公  訴  人  臺灣高雄地方法院檢察署檢察官
    被      告  戊○○○
    選任辯護人  楊昌禧律師
                唐小菁律師
                陳慧敏律師
右列被告因違反電業法案件，經檢察官提起公訴（九十一年度偵字第一九三一七號）
，本院判決如左：
    主  文
戊○○○共同改變電度表之構造，使其失效不準而竊電，處有期徒刑陸月，如易科罰
金，以佰元折算壹日。
    事  實
一、戊○○○（起訴書誤載為謝黃銀「系」）係高雄市○○區○○路五十七巷十二號
    住宅之使用人及用電戶，於民國八十六年二月間某日，為減省電費之支出，竟與
    不詳姓名、年籍之成年水電工，共同基於犯意之聯絡，由該水電工下手，將臺灣
    電力股份有限公司（下稱台電公司）所有基於使用借貸關係委由用戶保管而設置
    於上址內，供應該住宅電力之電度表箱（用電編號二七－０四一九之一０、之二
    ０號，起訴書誤載為00000000、二０號），其外露之台電公司所有封印
    鎖加以挖開（封印鎖編號為Ｖ0000000、三七號，均未達毀損或不堪用之
    程度），並將該電度表上封印鉛塊之連結銅線剪斷破壞（毀損部分未據告訴），
    使之得以打開電度表，並於電度表內部之電壓線圈上，以黑色膠帶包覆不詳電子
    零件，而改變電度表內部構造，致電度表失效不準，無法正常計度而竊電，完成
    後，再將封印鉛塊另以銅線接回，以逃避臺電公司人員之查緝。嗣於九十一年一
    月十日（起訴書誤載為同年月三日）上午十一時許，為台電公司鳳山區營業處稽
    查人員乙○○查獲，經台電公司核算應追償電費共計二十三萬二千一百二十七元
    ，並當場扣得上開電度表二只。
二、案經高雄市政府警察局苓雅分局報請臺灣高雄地方法院檢察署檢察官偵查起訴。
    理  由
一、訊據被告謝黃銀系矢口否認有何竊電犯行，辯稱：我不懂水電，不會拆解電度表
    ，家中人口單純，不須要在電度表內加裝電子零件以節省電源，又拆解電度表當
    天我雖有在場，然在未經我同意之下，台電稽查人員逕自拆解電度表並扣案，查
    扣過程有瑕疪云云，然查：
  (一)高雄市○○區○○路五十七巷十二號住宅之使用人及用電人係被告戊○○○，該
    住宅裝有二只電度表，用電編號二七－０四一九之一０之電度表（下稱電度表一
    ）供該住宅一樓使用、二七－０四一九之二０號電度表（下稱電度表二）供該住
    宅二、三樓使用等情，業據被告供承在卷，又台電公司稽查人員乙○○於九十一
    年一月十日前往實地檢測上開二只電度表時，發現該電度表之封印鎖有遭人破壞
    ，並加裝不明電子零件以增加電阻，致使電度表失效不準而無法歸零，且經拆解
    該電度表檢視後，該電度表之封印鎖確遭人剪開破壞後，於內部線圈以黑色膠帶
    包覆不明電子零件等情，業據證人乙○○於偵查及本院調查時證稱明確（偵卷二
    二至二三、四三至四四頁、本院卷二五至二七頁），並有被告親自簽名確認之用
    電實地調查書二紙在卷可稽（警卷四、五頁），復經檢察官當庭勘驗乙○○至上
    址住宅檢查電度表所攝錄之錄影帶一卷屬實，及經檢察官當庭勘驗拆解、檢測上
    開電度表一，與正常之電度表比對結果：扣案二只電度表封印鎖之凹夾左側，均
    有撬開後再裝入之磨損痕跡，且封印鎖之鐵線經剪開後，無法對稱接合，與正常
    封印鎖明顯不同；扣案二只電度表背面之防止開啟之鋁鉤已不復見；又經測量電
    阻儀器當庭測試之結果，正常電度表可歸零，而扣案電度表一顯示有零點一三百
    萬歐姆之電阻，電度表二則有零點二百萬歐姆之電阻；再經拆解正常電度表之電
    壓線圈為灰色，無其他物體包覆，拆解扣案之二電度表，其內部電壓線圈上有黑
    色膠帶包覆不明電子零件等情明確，有勘驗筆錄二份及照片五張在卷可稽（偵卷
    二八至二九、四一至四二頁）。
  (二)被告雖辯稱：系爭電度表之扣案過程有瑕疵，未經我同意，且我簽名時，用電實
    地調查書上並無備註欄的那幾行字云云，惟證人乙○○於偵查中結證證稱：當天
    查扣系爭電度表二只之過程，我們有告知被告初步測量情形，在被告同意下方拆
    解二只電度表，並經被告親自簽名確認，還有全程錄影等語明確（偵卷二二至二
    三頁），且經檢察官於偵訊時當庭勘驗上開錄影帶之結果，稽查當日乙○○確有
    先告知在場被告須測量電度表，而經測試電度表發現有異常後，再請被告親自捺
    印於用電實地調查書；且被告簽名時，該二紙用電實地調查書之「備註欄」內已
    明確記載：「上記用電設備屬實經現場會同用電人核對無誤。封印鎖有被人
    撬開再裝入痕跡。發現改變電表內部結構，致使電表計量失準。會同清點用
    電器具，用電人財物無損失，另用戶要求不會同警員」等情無訛，並有被告親自
    簽名確認之用電實地調查書二紙在卷可稽，顯見系爭電度表扣案過程並無瑕疵，
    足徵被告上開辯解均與事實不符，難以採信。
  (三)又比較系爭二電度表之用電量，以六、八、十月夏季用電高峰期為基準，電度表
    一八十三年為一五八五度、二０九五度、一九九三度，八十四年為一四七六度、
    二０二七度、一七五五度，八十五年為九三五度、一二四０度、一七四０度，八
    十六年則驟降為三八度、一０八度、二八九度；電度表二八十三年為八四０度、
    一０五三度、九六三度，八十四年為一０四二度、一四四六度、一一七六度，八
    十五年為三三０度、一二二一度、八五五度，八十六年驟降為五度、四三度、二
    二六度等情，此有台電公司用電情形明細表二紙在卷可稽（偵卷二五、二六頁）
    ，是由上揭八十三年至八十六年用電度數相較可知，八十六年度被告之用電度數
    急遽下降甚明。被告辯稱：八十六年間我的子女多遷出上開住處，故用電量減少
    ，現該處只有我與我先生同住，子女沒有再遷回同住，我沒有必要竊電云云，惟
    觀之卷附戶籍謄本，被告、其夫謝榮聯及三子謝曜州於六十九年遷入後，均未再
    遷出，孫兒林郁翔自八十六年十月一日遷入、八十九年七月三十一日遷出，孫女
    陳怡廷於八十八年四月十四日遷入、八十八年五月七日遷出，四女謝佩珊於九十
    年四月十一日恢復戶籍等情，與被告所稱子女於八十六年遷出後均未再遷入之情
    形不符，已難採信；又被告於本院調查時復辯稱：八十六年二月至九月我整修房
    子，沒有實際居住該地，用電量才驟減云云，惟被告於台電人員稽查當日、警詢
    及偵查多次訊問中，均隻字未提八十六年間有整修房子一事，且其於本件案發後
    向台電公司寄發之陳情書內（偵卷十一至十三頁），亦無有關整修房屋之事，衡
    情修繕房屋情節重大，且既攸關被告有無竊電，被告焉有不立即提出，遲至本院
    調查時始予提出之理？顯悖常情，參以經本院多次命被告提出建築承包商之姓名
    、地址，被告歷次庭期均無法提出，本院自無法傳喚查明，足徵被告上開所辯係
    事後推諉卸責之詞，難以採信，至證人即被告之妹丙○○、證人甲○○於本院調
    調查時均附和證稱：被告房屋約在八十六年農曆過年後大翻修云云，亦屬迴護之
    詞，均無可取。又綜上八十三至八十五之平均用電度數，對照八十六年之用電度
    數相較判斷，本院認被告本件加裝不明電子零件使系爭電度表二只失準而竊電之
    時間，係於八十六年二月間，已如前述，是被告另執卷附八十七年至九十一年間
    繳納電費明細表，用以證明八十七年至九十一年間均無明顯用電量異常情形，惟
    上開期間已係被告加裝電子零件竊電後之用電度數，自難據此為被告有利之認定
    。
  (四)至被告辯稱：該電度長期置於屋外，可能係遭別人破壞，我完全不知情云云。查
    上開二電度表係設置於屋外牆壁上，固據證人乙○○及被告供陳在卷，然電度表
    內部加裝電子零件以產生電阻，而產生減少電流量之計度，係有利於用電戶之行
    為，如非用電戶自身或僱請水電工程人員予以加裝，衡情一般人應無擅自拆解他
    人電度表，再加裝電阻器等電子零件之可能；又證人即乙○○固為台電稽查人員
    ，惟其與被告並無怨隙，況本件全程舉發之過程均有錄影存證，證人乙○○實無
    甘冒受刑事追訴之風險，故予誣指被告之理。是被告所辯上情，亦無足採。
  (五)綜上所述，被告確有於八十六年二月間某日，與不詳姓名成年水電工，以破壞電
    度表之封印鎖後，在電度表內部加裝電子零件，致使電度表失效不準，無法正常
    計度之方法而竊電之犯行，堪予認定。
二、按臺電公司供應電力予國民使用，乃國家為照顧國民日常生活而以私法形式履行
    其對國民之生存照顧義務，為私法形式之給付行政，故臺電公司與電力用戶間供
    應電力之契約行為，應屬私法上之經濟行為，再參以臺電公司報奉中央主管機關
    核准施行之營業規則第三十一條亦規定：「用戶用電計量所需之電度表由本公司
    置備，但用戶應提供適當場所及預置接線箱，以供裝設電度表。檢驗送電後電度
    表接線箱由本公司負責維護，用戶對所使用之電度表，應依使用借貸關係有關規
    定負善良保管之責。」，此經臺電公司業務處九十年四月十七日另案函覆臺灣高
    等法院臺南分院明確，有該院九十年度上更(一)字第一七七號刑事判決可參，是前
    揭電度表及附屬之封印鎖雖為臺電公司所有，惟既係該公司基於私經濟契約關係
    委由用戶保管，顯非公務員職務上委託第三人掌管之物品，縱令將之損壞，仍無
    刑法第一百三十八條規定之適用（最高法院九十年度臺上字第一二二一號判決可
    資參酌）；另該電度表上由經濟部中央標準局製發封印之封印鉛塊，係表示該電
    度表業經主管機關檢驗合格一節，故縱令將該封印鉛塊之連結銅線予以破壞，致
    令不堪為該封印鉛塊之使用，惟該封印鉛塊既非經濟部中央標準局職務上委託第
    三人掌管之物品，自亦無刑法第一百三十八條規定之適用，併予指明。至系爭電
    度表封印鎖正面刻有臺電公司閃光圖樣及臺電公司英文簡寫圖樣，反面印有該封
    印鎖號碼，用以證明係臺電公司加封；封印鉛塊正面亦刻有「同」字樣，反面則
    刻有該封印鉛塊號碼，用以證明為經濟部中央標準局製發加封，固與刑法第二百
    二十條第一項所稱足以為表示其用意之證明相當，而應以文書論，惟本件並無積
    極證據足資證明系爭封印鎖、封印鉛塊及其上刻印之文字、符號、圖樣，有何遭
    偽造、變造之情形，亦無偽、變造準私文書之問題，附此敘明。是核被告所為，
    係犯電業法第一百零六條第三款之改變電度表構造使其失效不準竊電罪。被告與
    不詳姓名、年籍之成年水電工，有犯意之聯絡及行為之分擔，皆為共同正犯。爰
    審酌被告尚無犯罪前科，素行良好，有臺灣高等法院被告全國前案紀錄表及臺灣
    高雄地方法院檢察署刑案資料查註紀錄表各一份在卷可稽，本次因貪圖小利竊電
    ，犯罪手段、情節致生對電費計量核算正確性之危害，實屬不該，犯後復執詞辯
    解，未見具體悔過表現，及未繳清台電公司追償之電費等一切情狀，量處如主文
    所示之刑，並諭知易科罰金之折算標準，以資懲儆。
據上論斷，應依刑事訴訟法第二百九十九條第一項前段，電業法第一百零六條第三款
，刑法第十一條前段、第二十八條、第四十一條第一項前段，罰金罰鍰提高標準條例
第一條前段、第二條，判決如主文。
本案經檢察官丁○到庭執行職務。
中      華      民      國      九十二      年    十一    月    十二    日
                                臺灣高雄地方法院刑事第十三庭
                                        審判長法  官  張世賢
                                              法  官  洪榮家
                                              法  官  林韋岑
右正本證明與原本無異。
如不服本判決，應於判決送達後十日內，向本院提出上訴狀。
                                              書記官  林慧君
中    華    民    國      九十二      年      十一    月      十二      日
【附錄本判決論罪科刑法條】
電業法第一百零六條第三款
有左列行為之一者為竊電，處五年以下有期徒刑、拘役或五百元以下罰金：
  三  損壞或改變電度表、無效電力計、其他計電器之構造，或以其他方法使其失效
      不準者。


司法院資訊處製作；財團法人民間司法改革基金會備份。
